【裁判字號】    92,交聲,1008
【裁判日期】    921028
【裁判案由】    聲明異議
【裁判全文】
臺灣臺中地方法院交通事件事裁定                九十二年度交聲字第一八號
    原處分機關  交通部公路總局豐原監理站
    受 處分 人  甲○○○○
右列受處分人因違反道路交通管理處罰條例案件，對於交通部公路總局豐原監理站民
國九十二年九月二日所為之裁決（豐監稽違違六三字第ＨＢ0000000號裁決書
），聲明異議，本院裁定如左：
    主  文
異議駁回。
    理  由
一、原處分機關略以：臺中縣警察局東勢交通小隊於民國九十二年七月二十六日以中
    縣警交字第ＨＢ0000000號舉發違反道路交通管理通知單，舉發異議人之
    駕駛人黃慶安駕駛異議人所有車牌號碼ＮＦ－八八七二號自用小貨車「載運桶裝
    瓦斯、核重二點三公噸、會同司機核算總重三點二四九公噸、超載零點九五公噸
    」。該站於民國九十二年九月二日以豐監稽違六三字第ＨＢ0000000號裁
    決書處罰鍰新台幣一萬一千元，並記汽車違規紀錄一次，於法並無不合等語。
二、本件異議人即受處分人甲○○○○聲明異議略以：舉發警員並無實際測量過磅，
    僅以目測，故推算誤謬，當日載重約零點九五公噸，並非警員目測超載零點九五
    公噸，因本行司機黃慶安經驗不足且遇警慌張，不敢當場辯駁，希望准予免罰，
    爰聲明異議云云。
三、按汽車裝載貨物超過核定之總重量、總聯結重量者，處汽車所有人罰鍰，並記汽
    車違規紀錄一次，其應歸責於汽車駕駛人時，除依第三項處汽車駕駛人罰鍰及依
    第六十三條第一項第二款記點外，汽車所有人仍應記該汽車違規紀錄一次；有前
    二項規定之情形者，應責令改正或當場禁止通行，並處新臺幣一萬元罰鍰，超載
    十公噸以下者，以總超載部分，每一公噸加罰新臺幣一千元；未滿一公噸以一公
    噸計算，道路交通管理處罰條例第二十九條之二第一及第三項分別定有明文。
四、經查，受處分人甲○○○○所有之車牌號碼ＮＦ－八八七二號自用小貨車駕駛人
    黃慶安於民國九十二年七月二十六日上午九時四十分許，駕駛受處分人所有前開
    車輛，行經臺中縣石岡鄉○○路九七號前，為台中縣警察局東勢交通小隊執勤警
    員依規定攔停舉發。舉發時並會同駕駛人黃慶安核算載重總量為二千零四十公斤
    ，車重一千二百五十公斤，合計三千二百九十公斤（三點二九公噸，舉發違反道
    路交通管理事件通知單違規事實欄誤載為三點二四九公噸），該車核重二點三公
    噸，超重零點九九噸（違規事實欄誤載為零點九五公噸），為臺中縣警察局東勢
    交通小隊當場舉發違規事實一節，此有中縣警交字第ＨＢ0000000號舉發
    違反道路交通管理通知單在卷可憑，證人即本件舉發員警張君毅並於本院調查時
    證稱：「當時我會同司機計算裝載桶裝瓦斯桶子的數量，我們有將裝載車身拍照
    存證，那些桶子都是有裝東西的，有照片為證，舉發單（左上角）上所載數字，
    即含桶重四十公斤的桶子有三十九個，一百公斤的有四個，三十二公斤的一個，
    八公斤的六個，總載貨重二千零四十公斤」等語，證人並當庭提出本件舉發時所
    拍攝之照片三紙。依照片內容觀之，該批桶裝瓦斯桶之接口處均尚有紅色之塑膠
    封籤，顯見該批瓦斯桶均為充滿瓦斯之瓦斯桶而非空桶，而依附卷舉發違反道路
    交通管理通知單左上角確有關於證人陳述重量之計算式，則受處分人確有超載重
    量之事實，應可認定。道路交通管理處罰條例明文規定汽車裝載貨物超過核定之
    總重量、總聯結重量者處罰鍰，是以重量為核算標準，並詳盡規定超載若干重量
    則罰鍰標準呈比例遞增，以促進駕駛人對裝載貨物之是否超重更為注意，維護交
    通安全。本件受處分人既已超載重量有零點九九公噸之多，且為危險之液化瓦斯
    ，受處分人空言抗辯當天載重僅零點九五公噸，而非超載零點九五公噸，均不足
    以推翻違規超載之事實，是受處分人之違規事實，已堪認定，從而原處分機關交
    通部公路總局豐原監理站據以援引前揭規定，裁處受處分人合計新台幣一萬一千
    元整，並記汽車違規記錄一次，於法並無不當。本件異議為無理由，應予駁回。
五、據上論斷，應依道路交通管理處罰條例第八十七條第二項、道路交通案件處理辦
    法第十九條，裁定如主文。
中      華      民      國    九十二    年      十      月    二十八    日
                                臺灣臺中地方法院交通法庭
                                    法  官  張清洲
右正本證明與原本無異。
如不服本裁定應於送達後五日內向本院提出抗告狀。
                                    書記官
中      華      民      國    九十二    年      十      月    二十八    日


司法院資訊處製作；財團法人民間司法改革基金會備份。
